臺灣屏東地方法院刑事判決　　　　　　　　　　　　　九十三年度訴字第五八三號
　　公　訴　人　臺灣屏東地方法院檢察署檢察官
　　被　　　告　甲○○　男　四.
右列被告因違反毒品危害防制條例案件，經檢察官提起公訴（九十三年度毒偵字第一
八六一號）及移送併辦（九十三年度毒偵字第一九○四號），被告於本院準備程序中
就被訴事實為有罪之陳述，經本院合議庭裁定由受命法官獨任依簡式審判程序審理，
判決如左：
    主  文
甲○○持有第二級毒品，累犯，處有期徒刑月。扣案之第二級毒品甲基安非他命貳
包（淨重貳點貳公克、毛重貳點貳零公克）沒收銷燬之；又連續施用第一級毒品，
累犯，處有期徒刑壹年月，扣案之第一級毒品海洛因貳包（淨重肆點玖公克、包
裝重零點肆玖公克、純度百分之伍點肆肆、純質淨重零點貳肆公克）沒收銷燬之；注
射針筒、塑膠吸管製之鏟子各貳支均沒收；又連續施用第二級毒品，累犯，處有期徒
刑拾月。應執行有期徒刑貳年貳月。扣案之第二級毒品甲基安非他命貳包（淨重貳點
貳公克、毛重貳點貳零公克）、第一級毒品海洛因貳包（淨重肆點玖公克、包裝
重零點肆玖公克、純度百分之伍點肆肆、純質淨重零點貳肆公克），均沒收銷燬之；
注射針筒、塑膠吸管製之鏟子各貳支均沒收。
    事  實
一、甲○○曾於民國八十四年間，因違反肅清煙毒條例、麻醉藥品管理條例案件，經
    本院八十四年度訴字第六八九號判處應執行有期徒刑三年二月確定，又於八十五
    年間，分別因竊盜、違反麻醉藥品管理條例案件，經本院八十五年度易字第九○
    七號、八十五年度簡字第二一號判處有期徒刑九月、四月，且經定應執行有期徒
    刑十月，而上開案件經接續執行，嗣於八十六年十二月十一日縮短刑期假釋出監
    ，惟於假釋中又因竊盜案件，經臺灣高等法院高雄分院八十七年度上易字第二七
    四六號判處有期徒刑一年八月確定，再與前揭撤銷假釋之殘刑（二年三月十日）
    接續執行，嗣於九十二年二月二十五日假釋出監，且於同年六月二十日保護管束
    期滿，假釋未經撤銷，以已執行論。另因施用毒品案件，經本院八十八年度毒聲
    字第二四八號裁定送觀察勒戒後，因認有繼續施用傾向，再經本院以八十八年度
    毒聲字第四八六號裁定送強制戒治，其間因戒治成效良好，經本院八十八年度毒
    聲字第一九二六號裁定停止戒治，嗣因保護管束期滿，經臺灣屏東地方法院檢察
    署檢察官於八十九年三月二十三日以八十九年度戒毒偵字第一三一號為不起訴處
    分確定（原起訴書關於施用毒品前科及累犯前科記載有誤，嗣經檢察官於本院審
    理中另以書狀更正之）。
二、詎甲○○仍不知悛悔，於九十三年三月七日十一時三十分許，前往屏東市○○路
    八五號五樓之十二找尋綽號「大胖」之朋友時，發現電梯地上留有第二級毒品甲
    基安非他命一包（淨重二點二公克、毛重二點二零三公克，又原起訴書誤載為「
    安非他命」，經檢察官當庭更正之，下同），其明知甲基安非他命係毒品危害防
    制條例所列之第二級毒品，不得非法持有，且該毒品應為施用毒品或從事毒品不
    法交易之不詳人士所遺失，而非遭人棄置之無主物，竟仍基於意圖為自己不法之
    所有且單純持有之犯意，加以撿拾侵占入己，並予以持有。嗣於同日十二時三十
    分許，為警在上開自由路八五號五樓之十二門口攔檢查獲，並在其口袋內扣得上
    開拾獲之第二級毒品甲基安非他命一包（淨重二點二公克、毛重二點二零三公克
    ）。
三、又甲○○亦未戒除毒癮，分別基於施用第一級毒品海洛因、第二級毒品甲基安非
    他命（原起訴書誤載為「安非他命」，經檢察官當庭更正之）之概括犯意，自九
    十三年六月初某日起至同年十月二十二日上午七時許止，在其位於屏東縣竹田鄉
    ○巷村○○路一二四號住處，以將毒品海洛因稀釋注入針筒後注射血管之方式，
    連續施用第一級毒品海洛因多次，及將毒品甲基安非他命置於玻璃管吸食器內，
    下方點火加熱燒烤，再以口鼻吸食蒸發氣體之方式，連續施用第二級毒品甲基安
    非他命多次，平均每一日均施用一次毒品海洛因及甲基安非他命。嗣先後為警查
    獲：(1)九十三年六月十一日下午七時許，騎乘機車行經屏東市○○路與大連路口
    時，為警攔檢查獲，扣得其所有且供施用第一級毒品所用之注射針筒及塑膠吸管
    製之鏟子各一支；(2)同年十月二十二日下午三時三十分許，在同市○○○路與民
    貴二街路口（南清宮廟前），因駕駛車牌號碼ＺＵ—六二五七號為警查獲，並扣
    得第一級毒品海洛因二包（淨重四點三九公克、包裝重零點四九公克、純度百分
    之五點四四、純質淨重零點二四公克）、供施用毒品海洛因所之用注射針筒及塑
    膠吸管製之鏟子各一支。
四、案經屏東縣警察局移送、屏東縣警察局屏東分局報告臺灣屏東地方法院檢察署檢
    察官偵查起訴及屏東分局報告同署移送併辦。
    理  由
一、本件被告甲○○所犯係死刑、無期徒刑、最輕本刑為三年以上有期徒刑以外之罪
    本院準備程序中就被訴事實為有罪之陳述，經本院合議庭裁定由受命法官獨任依
    簡式審判程序，先予敘明。
二、右揭事實，訊據被告甲○○於本院審理中坦承不諱，而被告除於九十三年三月七
    日為警採尿之鑑驗結果，呈陰性反應外，其後二次為警查獲經採尿送鑑定結果，
    均呈嗎啡、甲基安非他命陽性反應，有長榮大學確認報告一份、屏東縣衛生局煙
    毒及麻醉藥品委託檢驗通知書各二份在卷可稽，並有注射針筒及塑膠吸管製之鏟
    子各二支扣案可佐。又扣案之結晶體及白色粉末各二包，經送請專業機構鑑定結
    果，前者（經抽樣一包檢驗）為第二級毒品甲基安非他命（淨重二點二公克、毛
    重二點二零三公克），後者為第一級毒品海洛因（淨重四點三九公克、包裝重零
    點四九公克、純度百分之五點四四、純質淨重零點二四公克），亦有行政院衛生
    署管制藥品管理局九十三年五月二十四日管檢字第○九三○○○四一二四號檢驗
    成績書、法務部調查局九十三年九月二十九日調科壹字第二四○○○三二五四號
    鑑定通知書附卷可參，足認被告之自白，應與事實相符，堪予採信。查被告前因
    施用毒品案件，經本院八十八年度毒聲字第二四八號裁定送觀察勒戒後，因認有
    繼續施用傾向，再經本院以八十八年度毒聲字第四八六號裁定送強制戒治，其間
    因戒治成效良好，經本院八十八年度毒聲字第一九二六號裁定停止戒治，嗣因保
    護管束期滿，經臺灣屏東地方法院檢察署檢察官於八十九年三月二十三日以八十
    九年度戒毒偵字第一三一號為不起訴處分確定，有臺灣屏東地方法院檢察署刑案
    資料查註紀錄表、同署全國施用毒品案件紀錄表、臺灣高等法院被告全國前案紀
    錄表在卷可考，是被告本件所為施用第一級毒品、第二級毒品犯行，自應依法論
    科。
三、按海洛因係毒品危害防制條例所定之第一級毒品，而甲基安非他命則係同條例所
    定之第二級毒品，均不得非法施用、持有；又甲基安非他命既屬違禁毒品，且為
    非法施用毒品之人或從事毒品不法交易之人流通之物，具有相當價值，當無可能
    任意出現在吾人日常生活環境中，亦無遭人棄置之理，是被告所拾獲之第二級毒
    品甲基安非他命，應為不詳人士所遺失，是核被告所為，係犯刑法第三百三十七
    條之侵占遺失物罪、毒品危害防制條例第十一條第二項持有第二級毒品罪、同條
    例第十條第一項之施用第一級毒品罪、第二項之施用第二級毒品罪。被告為施用
    毒品海洛因及安非他命而分別持有毒品之低度行為，已為其施用之高度行為所吸
    收，均不另論罪。被告以一行為觸犯侵占遺失物與持有第二級毒品罪，為想像競
    合犯，應從一重論以持有第二級毒品罪處斷。被告多次施用第一級毒品海洛因、
    第二級毒品安非他命之犯行，時間緊接，方法相同，觸犯構成要件相同之罪名，
    顯係基於概括犯意為之，均應依連續犯之規定論以一罪，並各加重其刑。檢察官
    併辦意旨認被告於右揭事實三之(2)之時地為警查獲、及被告於本院審理中自白其
    連續施用毒品期間始於九十三年六月初，迄至同年十月二十二日止等事實，雖有
    部分期間未經起訴事實論及（起訴書認被告僅有各施用一次），惟與起訴部分具
    有連續犯之裁判上一罪關係，為起訴效力所及，且經檢察官於論告時當庭更正之
    ，本院應逕予審理。被告曾於八十四年間，因違反肅清煙毒條例、麻醉藥品管理
    條例案件，經本院八十四年度訴字第六八九號判處應執行有期徒刑三年二月確定
    ，又於八十五年間，分別因竊盜、違反麻醉藥品管理條例案件，經本院八十五年
    度易字第九○七號、八十五年度簡字第二一號判處有期徒刑九月、四月，且經定
    應執行有期徒刑十月，而上開案件經接續執行，嗣於八十六年十二月十一日縮短
    刑期假釋出監，惟於假釋中又因竊盜案件，經臺灣高等法院高雄分院八十七年度
    上易字第二七四六號判處有期徒刑一年八月確定，再與前揭撤銷假釋之殘刑（二
    年三月十日）接續執行，嗣於九十二年二月二十五日假釋出監，且於同年六月二
    十日保護管束期滿，假釋未經撤銷，以已執行論，有臺灣屏東地方法院檢察署刑
    案資料查註紀錄表、臺灣高等法院被告全國前案紀錄表各一紙在卷可考，其於有
    期徒刑執行完畢五年內再犯本件有期徒刑以上之罪，係屬累犯，應依刑法第四十
    七條規定，遞予加重其刑。被告所犯持有第二級毒品、施用第一級毒品及施用第
    二級毒品之三罪間，犯意各別，行為互殊，應予分論併罰。爰審酌被告前有煙毒
    、麻藥、竊盜等多項前科，復經毒癮戒斷之保安處分程序（參前揭紀錄表），仍
    未能戒絕，顯見其意志不堅，有違政府訂定毒品危害防制條例之美意，復非法持
    有毒品，助長毒品流通之惡習，惟施用毒品係戕害自身健康、尚未害及他人，施
    用期間之長短及犯後坦承犯行且態度良好等一切情狀，分別量處如主文所示之刑
    ，並定其應執行之刑。又扣案之第一級毒品海洛因二包（淨重四點三九公克、包
    裝重零點四九公克、純度百分之五點四四、純質淨重零點二四公克，包裝袋部分
    因與毒品無法析離，應整體視為毒品，參酌法務部調查局九十三年十一月十六日
    調科壹字第○九三六二三九六五五○號函），第二級毒品甲基安非他命二包（淨
    重二點二公克、毛重二點二零三公克，包裝部分同前理由，亦應視為毒品），應
    依毒品危害防制條例第十八條第一項前段之規定，併予宣告沒收銷燬之；另扣案
    之注射針筒、塑膠吸管製之鏟子各二支，係被告所有且供施用毒品海洛因所用（
    施用甲基安非他命時則未使用），業據被告於審理中供認無訛，爰依刑法第三十
    八條第一項第二款規定，併予宣告沒收。
據上論斷，應依刑事訴訟法第二百七十三條之一第一項、第二百九十九條第一項前段
，毒品危害防制條例第十條第一項、第二項、第十一條第二項、第十八條第一項前段
，刑法第十一條、第五十六條、第三百三十七條、第五十五條、第四十七條、第五十
一條第五款、第三十八條第一項第二款，判決如主文。
本案經檢察官蔡榮龍到庭執行職務。
中      華      民      國      九十三    年   十二   月    二十八      日
                                      臺灣屏東地方法院刑事第四庭
                                          法  官  劉敏芳
右正本證明與原本無異。
如不服本判決應於收受本判決送達後十日內向本院提出上訴書狀，其未敘述上訴理由
者，並得於提起上訴後十日內向本院補提理由書狀（均須按他造當事人之人數附繕本
）「切勿逕送上級法院」
                                          書記官  許倬維
中　　　華　　　民　　　國　　九十三　　年　　 十二 　　月　　二十八　　日
毒品危害防制條例第十條：
施用第一級毒品者，處六月以上五年以下有期徒刑。
施用第二級毒品者，處三年以下有期徒刑。
毒品危害防制條例第十一條第二項：
持有第二級毒品者，處二年以下有期徒刑、拘役或新臺幣三萬元以下罰金
